臺灣基隆地方法院刑事判決
111年度易字第437號
公  訴  人  臺灣基隆地方檢察署檢察官
被      告  翁仕彥



上列被告因妨害名譽案件，經檢察官提起公訴（111年度調偵字
第209號），本院判決如下：
    主  文
翁仕彥犯公然侮辱罪，處罰金新臺幣陸仟元，如易服勞役，以新
臺幣壹仟元折算壹日。
    犯罪事實
一、翁仕彥係基隆市○○區○○路0號5樓之5住戶，因樓下即同號4樓
    之5住戶甲○○無法忍受其發出之吵雜聲響，而於民國111年2
    月20日下午3時20分許，上門詢問其發出聲響之緣由時，翁
    仕彥即基於公然侮辱之犯意，在該棟不特定人得共見共聞之
    樓梯間，接續以「你媽的雞八毛啊」、「幹你娘，我人在家
    都沒有人吵，你吵什麼吵」、「你家人都沒有人吵，幹你老
    母卡好」（台語）等語辱罵甲○○，足以貶損甲○○之社會及人
    格評價。
二、案經甲○○訴由基隆市警察局第一分局報告臺灣基隆地方檢察
    署檢察官偵辦起訴。
    理  由
壹、程序部分：
一、證人甲○○之警詢筆錄，屬被告翁仕彥以外之人於審判外之陳
    述，因被告爭執證據能力，依刑事訴訟法第159條第1項之規
    定，該證據方法即無證據能力。
二、被告雖於準備程序時爭執案發時之錄影檔案擷取畫面及被告
    辱罵告訴人內容譯文之證據能力，惟於審理程序時即未再爭
    執。是以本判決下列所引用被告以外之人於審判外之陳述，
    經本院提示後，檢察官、被告均同意作為證據，而本院審酌
    各該證據作成時之情況，核無違法不當或證明力明顯過低之
    瑕疵，亦認以之作為證據應屬適當，是依刑事訴訟法第159
    條之5第1項之規定，認均有證據能力。其餘憑以認定犯罪事
    實之非供述證據，查無違反法定程序取得之情，依同法第15
    8條之4規定反面解釋，亦具證據能力。
貳、實體部分：
一、訊據被告固坦承有於上開時、地，口出上開言詞，惟矢口否
    認有何公然侮辱之犯行，辯稱：我不是針對告訴人，我是針
    對我太太，當時告訴人剛好上來，所以他認為是針對他云云
    。然查：
　㈠上開犯罪事實，業據告訴人甲○○於偵查時證述明確，且有案
    發時之錄影檔案擷取畫面及被告辱罵告訴人內容譯文在卷可
    稽，上開案發時之錄影檔案並經本院於審理程序時當庭勘驗
    ，其內容與卷附錄影檔案擷取畫面及譯文所示相符，足認被
    告有上開公然侮辱之犯行。　
　㈡被告雖以前詞置辯，惟依案發時之錄影檔案擷取畫面所示，
    被告係站立在自家住宅門口之樓梯間，對外朝告訴人方向大
    聲辱罵，並未拍攝到除被告以外之其他人，有擷取畫面在卷
    可稽（見111年度偵字第2717號卷第19至23頁）；而雙方對
    話內容，依譯文所示為（見111年度偵字第2717號卷第25頁
    ）：
　　告訴人：不好意思，剛才你在砰什麼？
　　被　告：你媽的雞八毛啊。
　　告訴人：你罵我幹甚麼。
　　被　告：幹你娘，我人在家都沒有人吵，你吵什麼吵（台　
    　　　　語）
　　告訴人：你罵我幹甚麼？
　　被　告：你家人都沒有人吵，幹你老母卡好（台語）
　　告訴人：你沒良心啊。
　　被　告：我現在就在裡面一直撞，撞到你幹幹叫（台語）
　　告訴人：你還要撞？（台語）
　　由上開譯文參照錄影畫面擷圖，足見被告口出上開言詞之際
    ，均是正面朝向持手機錄影之告訴人，通觀上開對話譯文及
    錄影畫面擷圖，可知被告是因告訴人上門詢問其發出聲響之
    緣由，心生不滿而針對告訴人出言辱罵，且被告上開言詞，
    是發生在與告訴人一來一往之對話中，顯然是針對告訴人所
    為，其上開侮辱言詞之對象顯為告訴人無疑。被告辯稱其並
    非針對告訴人云云，顯屬卸責之詞，不足採信。
  ㈢「你媽的雞八毛」、「幹你娘」、「幹你老母卡好」等穢語
    乃粗俗言語，在社會通念及口語意義上，含有輕侮、鄙視對
    方之意，客觀上足使受辱罵者感到難堪與屈辱。經查，被告
    因告訴人上門詢問其發出聲響之緣由，心生不滿而針對告訴
    人出言辱罵已如前述，其主觀上自具有侮辱告訴人之意。綜
    上所述，被告上開所辯均非可採，其公然侮辱之犯行堪以認
    定。
　㈣至於被告另請求向案發住處管理委員會調查告訴人是否常常
    來騷擾，以及告訴人報案紀錄跟警察出勤紀錄。然被告確有
    公然侮辱犯行業經本院認定如前，至於告訴人先前有無騷擾
    行為，或是否曾報警、員警有無到場等事實，均與被告有無
    為本件公然侮辱犯行之認定無關；況依卷內事證，已足認定
    被告本案犯行，是被告上開調查證據之聲請，核無調查必要
    性，爰不予調查，附此敘明。
二、論罪科刑：
  ㈠核被告所為，係犯刑法第309條第1項之公然侮辱罪。被告先
    後以上揭言語辱罵告訴人，係基於單一公然侮辱犯意，於密
    切接近之時、地所為侵害同一法益之接續行為，各次行為之
    獨立性甚薄弱，應論以接續犯，屬包括一罪。
  ㈡本院審酌被告因不滿告訴人上門詢問其發出聲響之緣由，竟
    於公共場合以上開言詞貶抑告訴人，侵害告訴人名譽，犯後
    復否認犯行，亦未與告訴人達成和解，或賠償告訴人所受損
    害，難認有悛悔之意；兼衡其自陳國中畢業之教育程度，現
    與同居人及兩名未成年子年同住，無業等一切情狀，量處如
    主文所示之刑，並諭知易服勞役之折算標準。
據上論斷，應依刑事訴訟法第299條第1項前段，判決如主文。
本案經檢察官李國瑋提起公訴，檢察官林秋田到庭執行職務。
中　　華　　民　　國　　111 　年　　12　　月　　14　　日
                  刑事第二庭    法　官  李  岳
以上正本證明與原本無異。
如不服本判決應於收受送達後20日內向本院提出上訴書狀，並應
敘述具體理由；其未敘述上訴理由者，應於上訴期間屆滿後20日
內向本院補提理由書(均須按他造當事人之人數附繕本)「切勿逕
送上級法院」。
中　　華　　民　　國　　111 　年　　12　　月　　14　　日
                                書記官  白豐瑋
附錄本案所犯法條：
刑法第309條第1項
公然侮辱人者，處拘役或9千元以下罰金。